臺灣橋頭地方法院民事裁定
108年度消債更字第120號
聲請人即債  黃廉壹即黃永河
務人                
0000000000000000

代  理  人  蔡千卉律師
上列當事人因消費者債務清理事件聲請更生，本院裁定如下：
    主  文
聲請人黃廉壹即黃永河自民國一百零九年三月十六日下午四時起
開始更生程序。
命司法事務官進行本件更生程序。
    理  由
一、聲請意旨略以：聲請人即債務人黃廉壹即黃永河前向金融機
    構辦理消費借貸、信用卡契約等，致積欠無擔保債務計新臺
    幣（下同）3,672,871元，因無法清償債務，於民國101年3
    月間曾依消費者債務清理條例，而向最大債權銀行中國信託
    商業銀行股份有限公司（下稱中國信託銀行）申請前置協商
    ，而與各債權銀行達成分期還款協議，同意自101年6月起分
    180期，於每月10日繳款26,776元，以各債權銀行債權金額
    比例清償各項債務至全部清償為止，惟協商成立至101年6月
    ，因聲請人當時收入無法負擔必要支出而毀諾，聲請人無法
    按上開協商方案清償，實乃不可歸責於聲請人之事由所致；
    因聲請人有不能清償債務或有不能清償之虞，復未經法院裁
    定開始清算程序或宣告破產，爰依法聲請准予裁定更生等語
    。
二、按「債務人不能清償債務或有不能清償之虞者，得依本條例
    所定更生或清算程序，清理其債務。」、「債務人對於金融
    機構負債務者，在聲請更生或清算前，應向最大債權金融機
    構請求協商債務清償方案，或向其住、居所地之法院或鄉、
    鎮、市、區調解委員會聲請債務清理之調解；且協商或調解
    成立者，債務人不得聲請更生或清算。但因不可歸責於己之
    事由，致履行有困難者，不在此限。」消費者債務清理條例
    第 3條、第151 條第7 項分別定有明文。所謂「不可歸責於
    己之事由」，原則上係指客觀上聲請人有收支狀況之變動，
    諸如物價上漲、家屬患病等導致支出增加，或因意外、病痛
    無法工作、僱用之公司倒閉或裁員、減薪等以致收入減少等
    情；又縱使財產及收支狀況無甚變動，但因協商時居於劣勢
    ，未能實質協議，僅為爭取利息減少及分期清償之些許優惠
    ，勉予允諾，惟其財產及收入客觀上存有難以如期履行之情
    形，亦應認該當。債務人雖因不可歸責之原因致不能履行協
    商條件，仍應符合「不能清償或有不能清償之虞」法定要件
    ，亦即應綜合債務人之財產、信用、收支與其所負全部債務
    等狀況，評估其是否仍有償債能力，或即使仍得勉力清償，
    但是否因年紀已長、身罹疾患、工作條件不佳或其他相類似
    之因素，可預期足以影響日後基本生活之維持，而有不能清
    償之虞等情，為其判斷之準據。
三、經查：
  ㈠聲請人前向各金融機構辦理消費貸款、信用卡契約等致現至
    少積欠無擔保債務3,672,871元，前即已因無法清償債務，
    依消費者債務清理條例向最大債權金融機構中國信託銀行申
    請前置協商，而與各債權銀行達成最終分期還款協議，同意
    自101年6月起分180期，於每月10日繳款26,776元，依各債
    權銀行債權金額比例清償各項債務至全部清償為止，惟於10
    1年6月間毀諾等情，有債權人清冊、財團法人金融聯合徵信
    中心前置協商專用債權人清冊、信用報告、中國信託銀行陳
    報狀等件在卷可稽（見本院卷第3頁、第9至14頁、第27至53
    頁），堪認上情屬實。經核聲請人申請前置協商時提出收入
    切結書（見本院卷第46頁），切結每月收入為28,000元至32
    ,000元，以此收入依據所示32,000元扣除衛福部社會司公告
    高雄市101年度最低生活費標準11,890元後餘20,110元，尚
    無法負擔每月26,776元之還款金額，難以期待聲請人依約履
    行，應屬不可歸責於聲請人之事由致不能履約，並無違常。
    是聲請人所稱確有不可歸責於己之事由，致不能履行原協商
    條件，揆諸前開論述，自應屬不可歸責於己之事由，是聲請
    人主張其於與債權銀行達成前開協商結論後，已因不可歸責
    於己之事由致履行顯有重大困難，尚屬可信。
  ㈡聲請人現任職於凱順租賃行，自陳每月收入25,000元，依薪
    資單所示108年2月至108年6月之薪資總額為12,700元，核每
    月平均薪資25,400元，而其現未投保勞工保險，名下原有宏
    泰人壽保險契約價值準備金654,136元(已於105年5月25日變
    更要保人)，106、107年度皆未有申報所得等情，有財產及
    收入狀況說明書、綜合所得稅各類所得資料清單暨國稅局財
    產歸屬資料清單、薪資單、在職證明、勞工保險投保資料表
    、宏泰人壽保險股份有限公司陳報狀等件附卷可證（見本院
    卷第4頁、第16至20頁、第56至58頁、第97頁）。則查無聲
    請人有其他收入來源，佐以聲請人已提出薪資單及在職證明
    ，則以聲請人提出薪資單所示平均薪資25,400元作為核算其
    償債能力之基礎，應能反映真實收入狀況。
  ㈢至支出部分，聲請人主張需扶養2名未成年子女及父母。按直
    系血親相互間，互負扶養之義務，民法第1114條第1款定有
    明文。查聲請人2名子女分別為89年、94年生，其等名下無
    任何財產及所得，另聲請人父黃○○、母黃龔○○於107年度分
    別僅有所得4,319元、8,175元，父名下尚有供其等居住房屋
    、土地各1筆，且各領有國民年金3,955元、勞工退休金15,3
    79元等情，有戶籍謄本、綜合所得稅各類所得資料清單暨國
    稅局財產歸屬資料清單、領取補助存摺內頁附卷可證（見本
    院卷第7頁、第59至60頁、第64至67頁）。扶養費用部分，
    依消債條例第64條之2第1、2項，並參照民法第1118、1119
    條規定，其負扶養義務之程度，亦應考量其目前身負債務之
    窘境，所負擔之扶養義務能力，自非比一般，在無其他更為
    詳實之資料可供佐證之情形下，故本院認定以109年度高雄
    市最低生活費標準之1.2倍15,719元為標準，則與前配偶分
    擔子女扶養費後，聲請人每月應支出之子女扶養費應以15,7
    19元為度（計算式：15,719元×2÷2＝15,719元），另扣除年
    金、退休金，與2名手足分擔父母扶養費後，每月應支出父
    母扶養費應以4,035元為度【計算式：（15,719×2－3,955－15
    ,379）÷3＝4,035】，聲請人就此各主張4,000元，皆低於上
    開核算數額而可採；至聲請人個人日常生活必要費用部分，
    審酌聲請人負債之現況，基於社會經濟活動之互賴及誠信，
    該日常生活所需費用，自應節制開支，不得有超越一般人最
    低生活標準之享受，否則反失衡平，本院依消債條例第64條
    之2第1項，參酌衛福部社會司所公告歷年最低生活費標準，
    109年度高雄市最低生活費標準13,099元之1.2倍為15,719元
    ，則聲請人每月最低生活費除有特殊情形並有證據證明者外
    ，自宜以此為度，始得認係必要支出，聲請人固主張其每月
    個人必要生活費為19,167元，惟高於上開標準甚多，且所列
    商業保險費達2,848元，本院認應以上開標準15,719元列計
    為聲請人全部個人必要生活費，較為可採。
  ㈣綜上所述，以聲請人現每月收入25,400元為其償債能力基準
    ，扣除其每月個人之必要生活費用15,719元及扶養費8,000
    元後餘1,681元，而聲請人目前無擔保負債總額為3,672,871
    元，以上開餘額按月攤還結果，約百年餘始能清償完畢，堪
    認聲請人確有不能清償債務或有不能清償之虞之情事。從而
    ，聲請人主張已不能清償債務，聲請本院准予更生，依所舉
    事證及本院調查結果，即無不合。
四、末按「法院開始更生程序之裁定，應載明其年、月、日、時
    ，並即時發生效力。」、「法院裁定開始更生或清算程序後
    ，得命司法事務官進行更生或清算程序，必要時得選任律師
    、會計師或其他適當之自然人或法人一人為監督人或管理人
    。」消費者債務清理條例第45條第1 項、第16條第1 項分別
    定有明文。本件聲請人其目前收入及財產狀況，不能履行債
    務，依聲請人其目前收入及財產狀況，未償之債務亦屬不能
    清償，有如上述。此外，復查無聲請人有消費者債務清理條
    例第46條各款所定駁回更生聲請等事由，從而，聲請人聲請
    更生，洵屬有據，應予准許，爰命司法事務官進行本件更生
    程序。
五、依消費者債務清理條例第11條第1 項、第45條第1 項、第16
    條第1 項，裁定如主文。
中　　華　　民　　國　 109　　年　　3 　　月　　16　　日
              　　民事庭　法　官　李姝蒓
以上正本係照原本作成。
本裁定已於109年3月16日下午4時公告。
本裁定不得抗告。
中　　華　　民　　國　 109　　年　　3 　　月　　16　　日
  　                      書記官　郭南宏